【裁判字號】    92,交抗,1210
【裁判日期】    921231
【裁判案由】    違反道路交通管理處罰條例
【裁判全文】
臺灣高等法院交通事件裁定                      九十二年度交抗字第一二一０號
    抗告人即
    受處分人  甲○○
                      外僑居留.
右抗告人因違反道路交通管理處罰條例案件，不服臺灣臺北地方法院中華民國九十二
年十一月二十五日裁定（九十二年度交聲字第九七九號），提起抗告，本院裁定如左
：
    主  文
原裁定撤銷，發回臺灣臺北地方法院。
    理  由
一、原法院裁定以：按汽車駕駛人有飲酒後其吐氣所含酒精成份超過每公升０．二五
    毫克以上者，不得駕車；汽車駕駛人，駕駛汽車經測試檢定有酒精濃渡超過規定
    標準者，處新台幣（下同）一萬五千元以上六萬元以下罰鍰，並當場移置保管其
    車輛及吊扣其駕駛執照一年，道路交通安全規則第一百十四條第二款及道路交通
    管理處罰條例第三十五條第一項第一款分別定有明文。又汽車駕駛人駕駛汽車經
    測試檢定酒精濃度超過規定標準者，依違反道路交通管理事件統一裁罰基準表之
    規定，如駕駛人係駕駛小型車，並經測試檢定其吐氣所含酒精濃度超過每公升０
    ．五五毫克以上者，則應對該駕駛人處罰鍰四萬九千五百元。次按汽車駕駛人未
    領有駕駛執照駕車者，處新台幣六千元以上一萬二千元以下罰鍰，並當場禁止其
    駕駛及扣留其車輛牌照，道路交通管理處罰條例第二十一條第一項第一款定有明
    文。... 經查：本件受處分人即異議人甲○○於民國（下同）九十二年三月十三
    日零時三十一分，駕駛車號Ｈ９｜０八一０號自小客車，於新生北路二段三十一
    巷為執行交通稽查勤務之台北市政府警察局中山分局員警上前盤查，發現受處分
    人身上帶有酒味，經要求受處分人接受酒精測試結果，其吐氣所含酒精濃度成份
    為每公升０．六五毫克，此有酒精測試表影本附卷可稽。又證人即當時值勤員警
    諶佳宏於本院調查時到庭證稱：「（請陳述受處分人當天違規的情形？）... 當
    時我們發現自小客車自新生北路南向北行駛，當時該車沒有開大燈，後來在我們
    的攔檢點新生北路二段三十一巷時停車後，又起步轉到巷子去，我們發覺該車怪
    怪，我們就有兩位員警尾隨過去，其中一位蔡警員員警去敲他的車門要求他做酒
    精濃度的測試... （是否確定當時駕車的人是受處分人？）我朋友尾隨在後確實
    看到是受處分人在駕駛的。」另一證人即當時值勤員警蔡宏嘉於本院訊問時則證
    稱：「（請陳述受處分人當時違規之情形？）... 後來他停車後，我請他從駕駛
    座上下車... 確定當時開車人確定是受處分人。」此有九十二年九月十九日及同
    年十一月七日訊問筆錄在卷可參。據上證據即足以使本院產生原處分機關所據為
    處分之事實為真實無誤之確信。況交通警員掣單舉發違反道路交通管理處罰條例
    所列之違規事實，本質上為行政處分，係公務員基於職務上權力，依法就特定之
    具體事件所為具有公法上效果之單方行政行為，基於公務員為公法上行為具有公
    信力之原則，該行政處分當可被推定為真正，從而，受處分人既未就執勤警員之
    舉發有誤提出相關證據以供調查，本院經查亦無任何證據足資證明其有捏造事實
    違法取締之情事，則執勤警員本其維護交通秩序、安全職責所為之舉發，自應受
    到合法、正確之推定。從而，受處分人空言所辯，尚難採信，本件受處分人未領
    有駕駛執照且有酒精濃度過量並駕車之違規行為，洵堪認定，原處分機關依道路
    交通管理處罰條例第三十五條第一項第一款、第二十一條第一項第一款及違反道
    路交通管理事件統一裁罰標準及處理細則所訂之違反道路交通管理事件統一裁罰
    基準表之規定分別裁處罰鍰四萬九千五百元及八千四百元整，核無違誤，本件受
    處分人之異議為無理由，自應將其異議駁回云云。固非無見。
二、惟查，受處分人之住所係在「台北市中山區○○○路○段三十一巷十二號二樓」
    ，而被舉發之地點恰係在其住所之巷內即「新生北路二段三十一巷」，分別有移
    ）。次查，證人即受處分人之友人默哈滿福卡在受處分人被訴公共危險案偵查中
    ，已到庭具結供證受處分人被舉發當日係渠載送受處分人回家等情。嗣臺灣臺北
    地方法院檢察署檢察官亦認定受處分人所辯「警方測試被告（即本案受處分人）
    酒精之地點，係在被告住居地之巷內，其自用小客車已屬停好狀態」乙節，應屬
    實在，而為受處分人不起訴之處分，有臺灣臺北地方法院檢察署檢察官九十二年
    度偵字第八三七四號不起訴處分書附在本院卷可查。則受處分人甲○○所辯：伊
    只是乘客，並未開車違規等語，是否可採？尚非無再予詳查之餘地。抗告意旨執
    以指摘原裁定不當，為有理由，應由本院將原裁定撤銷，發回原臺灣臺北地方法
    院更為詳查而為適法之處置。
三、據上論結，應依道路交通案件處理辦法第二十六條、刑事訴訟法第四百十三條前
    段，裁定如主文。
中      華      民      國    九十二    年     十二     月    三十一    日
                              臺灣高等法院交通法庭
                                  審判長法  官  劉  景  星
                                        法  官  陳  志  洋
                                        法  官  陳  博  志
右正本證明與原本無異。
不得再抗告。
                                        書記官  陳  嘉  文
中      華      民      國    九十三    年      一      月      五      日


司法院資訊處製作；財團法人民間司法改革基金會備份。
